【裁判字號】    96,易,4751
【裁判日期】    970416
【裁判案由】    詐欺
【裁判全文】
臺灣臺中地方法院刑事判決              96年度易字第4751號
公  訴  人  臺灣臺中地方法院檢察署檢察官
被      告  甲○○
上列被告因詐欺案件，經檢察官提起公訴（96年度偵字第19190
、96年度偵緝字第2627號）及移送併辦（97年度偵緝字第48號）
，本院因被告所犯非死刑、無期徒刑、最輕本刑為三年以上有期
徒刑之罪或高等法院管轄第一審案件，經被告就被訴事實為有罪
之陳述，裁定進行簡式審判程序，判決如下：
    主    文
甲○○幫助犯詐欺取財罪，處有期徒刑肆月，如易科罰金，以新
臺幣壹仟元折算壹日；減為有期徒刑貳月，如易科罰金，以新臺
幣壹仟元折算壹日。
    犯罪事實
一、甲○○預見金融帳戶提供他人使用，將幫助他人實施財產性
    犯罪，惟仍基於幫助他人詐欺取財之不確定故意，將其臺中
    市北屯郵局、臺北富邦銀行中港分行各申請帳號0000000000
    0000號、000000000000號之帳戶，先後於民國96年1月12日
    、同年月13日或14日，在臺中市中山醫院中港分院對面之便
    利商店前，各以新臺幣（下同）3000元、2000元之代價，將
    前開二帳戶之存摺、提款卡及密碼交付一名真實名字年籍不
    詳之「陳姓」成年男子，容任他人作為詐欺取財之工具。嗣
    該「陳姓」成年男子取得前開存摺、提款卡及密碼後，即與
    其所屬之犯罪集團成員共同意圖為自己不法之所有，基於詐
    欺之犯意聯絡，先後為下列詐欺取財行為：
  (一)於96年1月18日，撥打電話予乙○○，向乙○○謊稱要與其
    交友見面，使乙○○陷於錯誤，將14,000元匯入甲○○前開
    臺北富邦銀行中港分行帳號000000000000號之帳戶內。
  (二)於96年1月18日17時許，在網路上與蘇佑民交談，並相約當
    日19時許，在中和市見面，未料該人並未出現，卻來電要蘇
    佑民匯款，使蘇佑民陷於錯誤，在同日22時4分許、22時6分
    許、22時8分許，利用自動提款機匯款30,000元、30,000元
    及7,000元至甲○○前開臺北富邦銀行中港分行帳號
    000000000000號之帳戶內。
  (三)於96年1月19日，撥打電話予丙○○，向丙○○謊稱其年籍
    資料遭詐騙集團持用申辦人頭帳戶，使丙○○陷於錯誤，將
    80,000元匯入甲○○前開臺中北屯郵局帳號00000000000000
    號之帳戶內。
二、案經臺中市警察局第一分局報告及高雄市政府警察局移送臺
    灣高雄地方法院檢察署檢察官偵辦，呈請臺灣高等法院檢察
    署核轉臺灣臺中地方法院檢察署偵查起訴；及臺北市政府警
    察局文山第一分局報告臺灣屏東地方法院檢察署偵辦，呈請
    臺灣高等法院檢察署核轉臺灣臺中地方法院檢察署檢察官移
    送併辦。
    理    由
一、證據名稱：
  (一)被告甲○○於偵查中及本院審理時之自白。
  (二)被害人乙○○、蘇佑民、丙○○之指訴。
  (三)臺北富邦銀行中港分行帳號000000000000號之帳戶申請資料
    1份、臺北富邦商業銀行股份有限公司中港分行開戶資料1紙
    及各類存款歷史對帳單、內政部警政署反詐騙案件紀錄表各
    1份。
  (四)台北富邦銀行自動櫃員機交易明細表3紙、台北富邦商業銀
    行股份有限公司中港分行開戶資料及各類存款歷史對帳單、
    內政部警政署反詐騙案件紀錄表各1份。
  (五)臺中市北屯郵局帳號00000000000000號之帳戶申請資料1紙
    、客戶歷史交易清單、郵政國內匯款執據各1紙。
二、論罪科刑﹕
  (一)核被告所為，係犯刑法第30條第1項、第339條第1項之幫助
    詐欺取財罪，爰依刑法第30條第2項之規定，按正犯之刑減
    輕之。被告以一幫助行為提供二本帳戶，同時侵害數名被害
    人之財產法益，並觸犯數幫助詐欺取財罪名，為同種想像競
    合犯，應依刑法第55條規定，從一罪處斷；公訴人雖未就前
    揭犯罪事實(二)部分起訴，惟此部分與已起訴部分，有想像競
    合之裁判上一罪之關係，為起訴效力所及，本院自得一併審
    理，附此敘明。
  (二)另被告雖稱其於96年1月19日之後、25日之前之某日至派出
    所自首云云。惟查被害人乙○○已於96年1月19日上午9時許
    至警局報案指訴其遭詐騙而於1月19日凌晨匯款共14,000元
    至被告之臺北富邦銀行中港分行帳戶（見96年偵字第17236
    號卷第7至9頁），並提出匯款執據為憑（見同上卷第17、18
    頁），則於被害人乙○○報案之時，有偵查犯罪權之機關或
    人員已有確切之根據合理懷疑被告涉犯詐欺罪，是故被告縱
    於其所稱日期至派出所表示自己犯罪，已在被害人乙○○報
    案之後，亦即已在有偵查犯罪權之機關或人員發覺本件犯罪
    之後，並非屬對於未發覺之罪自首。是則被告所為，核與自
    首之要件不符。
  (三)爰審酌被害人損失之金額，被告罹患威爾遜氏症之生活狀況
    （見卷附診斷證明書及身心障礙手冊影本，按被告於行為時
    雖罹患威爾遜氏症，惟仍具辨識其行為違法及依其辨識而行
    為之能力），及被告於本院審理時坦承犯行，具有悔意之犯
    後態度等一切情狀，量處如主文所示之刑，並諭知易科罰金
    之折算標準。又被告犯罪之時間，係於96年4月24日以前，
    且被告於96年8月14日始遭通緝，故合於減刑條件，爰依該
    條例第2條第1項第3款之規定減其宣告刑2分之1，並諭知易
    科罰金之折算標準。
三、適用之法律﹕
  (一)刑事訴訟法第273條之1第1項、第299條第1項前段、第310條
    之2、第454條。
  (二)刑法第30條、第339條第1項、第41條第1項前段、第55條。
  (三)刑法施行法第1條之1第1項、第2項前段。
  (四)中華民國九十六年罪犯減刑條例第2條第1項第3款、第7條、
    第9條。
四、如不服本判決，應於收受送達後10日內向本院提出上訴書狀
    （應敘述具體理由並附繕本）。
本案經檢察官丁○○到庭執行職務。
中    華    民    國    97    年    4     月    16    日
                  刑事第八庭  法  官  戴嘉慧
上正本證明與原本無異。
                              書記官  劉晴芬
中    華    民    國    97    年     4    月    16    日
附錄論罪科刑法條
【刑法第339條第1項】
意圖為自己或第三人不法之所有，以詐術使人將本人或第三人之
物交付者，處五年以下有期徒刑、拘役或科或併科一千元以下罰
金。


司法院資訊處製作；財團法人民間司法改革基金會備份。
